臺灣雲林地方法院民事裁定
110年度消債更字第58號
聲  請  人
即  債務人  沈燕能  
代  理  人  陳柏達律師(法扶律師)
上列聲請人因消費者債務清理事件聲請更生，本院裁定如下：
    主  文
債務人沈燕能自民國一一一年一月二十八日上午十一時起開始更
生程序，並命司法事務官進行本件更生程序。
    理  由
一、按債務人不能清償債務或有不能清償之虞，且無擔保或無優
    先權之本金及利息債務總額未逾新臺幣（下同）1,200萬元
    者，於法院裁定開始清算程序或宣告破產前，得向法院聲請
    更生；債務人對於金融機構負債務者，在聲請更生或清算前
    ，應向最大債權金融機構請求協商債務清償方案，或向其住
    、居所地之法院或鄉、鎮、市、區調解委員會聲請債務清理
    之調解，消費者債務清理條例（下稱消債條例）第3條、第4
    2條第1項、第151條第1項分別定有明文。又按法院開始更生
    程序之裁定，應載明其年、月、日、時，並即時發生效力；
    法院裁定開始更生或清算程序後，得命司法事務官進行更生
    或清算程序，必要時得選任律師、會計師或其他適當之自然
    人或法人一人為監督人或管理人，消債條例第45條第1項、
    第16條第1項亦分別有明文。
二、本件聲請意旨略以：聲請人即債務人沈燕能因有不能清償債
    務之情事，前向本院聲請債務清理之調解，惟經本院110年
    度司消債調字第76號調解不成立，又聲請人所負無擔保或無
    優先權之債務總額約為2,947,509元，並未逾1,200萬元，以
    每月收入扣除生活必要支出後，剩餘可供清償債務之金額已
    不多，實有不能清償債務之情形，復未經法院裁定開始清算
    程序或宣告破產，爰依消債條例規定聲請准予更生等語。
三、經查：
　㈠聲請人因對於金融機構及非金融機構等債權人負無擔保或無
    優先權之債務，有不能清償之情形（據債權人於本件所陳報
    包含本金、利息、程序費用等金額合計約7,513,335元），
    前於民國110年9月13日以書面向本院聲請消費者債務清理法
    院前置調解，經本院以110年度司消債調字第76號受理調解
    ，嗣於同年11月17日調解不成立後，為本件更生之聲請等情
    ，已據其提出財產及收入狀況說明書、債權人清冊、債務人
    清冊、財團法人金融聯合徵信中心當事人綜合信用報告、
　　本院民事事件調解不成立證明書等為憑（見本案卷第13至26
    頁、第33頁、第247頁），復經本院職權調取上開司消債調
    字案卷核閱屬實，並有各債權人提出之陳報狀在卷可參（見
    本案卷第97至215頁、第219至243頁、第273至279頁、第289
    至295頁），堪信為真實。而聲請人於上開前置調解不成立
    後為本件更生之聲請，本院自應綜合聲請人之債務、收入、
    生活必要支出及財產狀況等情，評估、判斷聲請人依其客觀
    清償能力是否對已屆清償期之債務有不能清償或有不能清償
    之虞之情形。
　㈡依消債條例第2條第1、2項規定及消債條例施行細則第3條第2
    項規定，消債條例所稱消費者指5年內未從事營業活動或從
    事平均每月營業額20萬元以下之小規模營業之自然人；債務
    人為公司或其他營利法人之負責人，無論是否受有薪資，均
    視為自己從事營業活動，其營業額依該公司或其他營利法人
    之營業額定之。本件聲請人於財產及收入狀況說明書陳明其
    於聲請更生前5年內未從事任何營業活動（見本案卷第13頁
    、第247頁），且其最近5年投保勞工保險之單位分別為雲林
    縣照顧服務員職業工會、社團法人雲林縣新移民姊妹協會等
    ，有其勞工保險被保險人投保資料表（明細）附卷可參(見
    本案卷第253至254頁)，並有聲請人108、109年度綜合所得
    稅各類所得資料清單在卷可稽(見本案卷第27頁)，堪認聲請
    人係5年內未從事營業活動之自然人，屬消債條例第2條所規
    定之消費者，而為消債條例適用之對象。又聲請人陳報其目
    前收入來源為打零工，每月收入約為17,200元至19,200元，
    並提出大眾育苗場、三立農業資材行之工作證明為佐（見本
    案卷第249頁、第251頁）。本院審酌聲請人除上開工作收入
    外，並無其他固定性收入，爰以聲請人所陳報110年1月至11
    月之收入總額202,900元計，平均每月收入為18,445元（計
    算式：202,900÷11≒18,445，元以下四捨五入）作為認定聲
    請人客觀清償債務能力之基準。
　㈢聲請人陳報其願以衛生福利部所公告臺灣省110年最低生活費
    13,288元之1.2倍即15,946元之標準，作為每月生活費之計
    算。又聲請人陳報並無受其扶養之人。則以聲請人每月平均
    所得18,445元，扣除其每月生活必要費用支出15,946元後，
    則聲請人每月僅有2,499元（計算式：18,445－15,946＝2,499
    ）之餘額可供清償債務之用。
  ㈣又依聲請人之財產及收入狀況說明書所載（見本案卷第13頁
    、第247頁)，其名下無任何財產，並提出其全國財產稅總歸
    戶財產查詢清單為憑（見本案卷第31頁），復陳報僅有投保
    傷害醫療保險，並未投保人壽保險之保單。另參以其提出名
    下之斗南郵局帳戶餘額為0元（登錄至110年12月13日，見本
    案卷第261至265頁）、彰化銀行斗六分行帳戶餘額為114元
    （登錄至110年6月21日，見本案卷第267至269頁）。則以聲
    請人所積欠無擔保或無優先權債務之金額7,513,335元（此
    為據債權人所陳報包含本金、利息、程序費用等金額）扣除
    上開現有資產共114元後，尚負有債務7,513,221元，依聲請
    人每月可清償2,499元計，尚需約250年餘始能清償完畢（計
    算式：7513,221÷2,499÷12≒250.5，小數點後二位以下捨棄
    ），倘若再加計違約金等負擔，清償期限勢必更長。是本院
    審酌聲請人之債務、財產、勞力、收入及必要生活費用支出
    等情狀，可認聲請人客觀上對已屆清償期之債務，有不能清
    償債務之情形，有必要利用更生程序，調整其與債權人間之
    權利義務關係，而重建其經濟生活，予以經濟生活更生之機
    會。
四、綜上所述，本件聲請人為5年內未從事營業活動之自然人，
    依其全部收支及財產狀況，客觀上有不能清償債務之情形。
    復聲請人所積欠之無擔保或無優先權之本金及利息債務總額
    未逾1,200萬元，且未經法院裁定開始清算程序或宣告破產
    ，業如上述；此外，本件又查無聲請人有消債條例第6條第3
    項、第8條或第46條各款所定應駁回更生聲請之事由存在，
    則債務人聲請更生，洵屬有據，爰裁定如主文。又本件聲請
    人業經裁定開始更生程序，爰併裁定命司法事務官進行本件
    更生程序。
五、聲請人於更生程序開始後，應提出足以為債權人會議可決或
    經法院認為「已盡力清償」之更生方案以供採擇。而司法事
    務官於進行本件更生程序、協助聲請人提出更生方案時，亦
    應依聲請人之薪資變化、社會常情及現實環境衡量聲請人之
    清償能力，並酌留其生活上應變所需費用，進而協助聲請人
    擬定允當之更生方案，始符消債條例重建債務人經濟生活之
    立法目的，附此敘明。　　　　　　　　 　
中　　華　　民　　國　　111 　年　　1 　　月　　28　　日
              民事第一庭    法　官　廖國勝
上為正本係照原本作成。
本件不得抗告。　　　　　　　　　
中　　華　　民　　國　　111 　年　　1 　　月　　28　　日
                            書記官　林曉佩